【裁判字號】    94,上訴,3443
【裁判日期】    950112
【裁判案由】    詐欺等
【裁判全文】
臺灣高等法院刑事判決                94年度上訴字第3443號
上  訴  人
即  被  告  甲○○
扶 助 律師  潘東翰律師
上列上訴人因詐欺等案件，不服臺灣板橋地方法院94年度訴字第
1186號，中華民國94年8 月19日第一審判決（起訴案號：臺灣板
橋地方法院檢察署94年度偵字第4562號），提起上訴，本院判決
如下：
    主  文
原判決撤銷。
甲○○幫助連續意圖為自己不法之所有，以詐術使人將本人之物
交付，累犯，處有期徒刑陸月，如易科罰金，以參百元折算壹日
。
    事  實
一、甲○○前因詐欺案件，經臺灣桃園地方法院於民國92年7 月
    16日以92桃簡字第1016號判處有期徒刑2月，於同年11月6日
    確定，於93年1 月28日准予易科罰金執行完畢。猶不知悔改
    ，竟因缺錢花用，其知悉一般人無故取得他人金融帳戶使用
    ，常與詐欺犯罪密切相關。而取得他人存摺、金融卡之目的
    在於便於取得贓款及掩飾犯行不易被追查，於93年9 月初某
    日見中國時報分類廣告，得知登廣告者收購存摺，竟基於縱
    若有人持以詐欺犯罪亦無違反其本意之幫助不確定故意，依
    廣告上之電話號碼撥打電話與年籍姓名不詳自稱姓嚴之成年
    男子聯絡，約定甲○○每交付1 本存摺，前開自稱姓嚴之男
    子即給付新臺幣（下同）500元。2人旋約定在臺北縣板橋市
    ○○○路錢櫃KTV 見面，由甲○○交付其所有臺北縣板橋後
    埔郵局第0000000-000000號帳戶存摺、提款卡，及安泰商業
    銀行板橋分行第00000-0000000-00號帳戶存摺、提款卡及身
    分證影本予年籍姓名不詳自稱姓嚴之成年男子，該男子則給
    付甲○○1,000 元。嗣該真實姓名不詳自稱姓嚴之成年男子
    ，於取得上開存摺、提款卡後，及與另外不詳姓名自稱姓高
    之成年男子於93年9 月13日利用網際網路連線「天堂」線上
    遊戲，佯稱欲出售天堂遊戲中之虛擬寶物「古袍」，適丙○○連線天堂遊戲，得知前開訊息，欲購買前開虛擬寶物，撥
    打0000000000號行動電話與該年籍姓名不詳自稱姓高之成年
    男子聯繫，該自稱姓高之男子偽稱丙○○應先行匯款500 元
    ，取得其信任後，再給予「古袍」，使丙○○陷於錯誤，委
    由友人陳旺杉於同日晚間9 時48分許，至高雄縣大寮鄉中庄
    農會自動提款機，依前開自稱姓高之男子之指示匯款7,983
    元至前開甲○○名義之臺北縣板橋後埔郵局第0000000-0000
    00 號帳戶，旋為詐騙者提領殆盡。又於同年月16日下午4時
    50分許，前開詐騙者復撥打乙○○之電話，向乙○○詐稱其
    子在外作保欠債被其押走，若不匯款100,000 元則將其子斷
    手斷腳，使乙○○陷於錯誤，而於同日下午5時10 分許，至
    苗栗縣頭份鎮竹南信用合作社自動提款機，匯款100,000 元
    至前揭甲○○名義之安泰商業銀行板橋分行第00000-000000
    0-00號帳戶，旋遭詐騙者提領殆盡。嗣丙○○、乙○○發覺
    有異，報警詢線查獲。
二、案經高雄縣政府警察局移送高雄地方法院檢察署呈請臺灣高
    等法院檢察署核令移轉，暨臺北縣政府警察局海山分局報告
    臺灣板橋地方法院檢察署檢察官偵查起訴。
    理  由
一、訊之上訴人即被告坦承以每個帳戶500 元之代價，交付其所
    開立之臺北縣板橋後埔郵局第0000000-000000號帳戶存摺、
    提款卡，及安泰商業銀行板橋分行第00000-0000000-00號帳
    戶存摺、提款卡及身分證影本，惟其不知收購者要用以詐欺
    云云。
二、經查：
（一）上揭事實，業據被害人丙○○於警詢及檢察官偵查中、乙○○於警詢中指述綦詳，核與證人陳旺杉於檢察官偵訊中
      證述情節相符。復有財團法人農漁會南區資訊中心自動付
      款機存戶交易明細表、中華郵政股份有限公司板橋郵局93
      年11月23日板營字第9351577-001 號函及所附之立帳申請
      書、存提款明細表、94年1 月28日板營字第0940200173號
      函及所附之客戶歷史交易清單、94年4月21日板營字第094
      0200638號函及所附之郵政存簿儲金立帳申請書、93年9月
      6 日申請使用電話語音服務申請書及該帳戶變更資料、苗
      栗縣警察局受理刑事案件報案三聯單、苗栗縣竹南信用合
      作社自動櫃員機存戶交易明細表、安泰商業銀行93年9 月
      15日安板作字第09300338號函及所附之開戶基本資料及客
      戶存提記錄單各乙紙等件在卷可稽，堪認被害人指訴屬實
      。
（二）按於郵局或銀行等金融機構開設存款帳戶，請領存摺及金
      融卡，係供個人從事社會經濟活動流通資金之用，具有專
      屬性。又一般民眾均得以存入最低開戶金額之方式、在多
      數不同之金融機構申辦多數之存款帳戶使用，並無任何特
      殊之限制，是依一般人之日常生活經驗，若不以自己名義
      申請帳戶，反向他人借用存款帳戶使用，衡情可知係欲利
      用他人帳戶以隱瞞身分：取得贓款並逃避警方查緝；再者
      ，利用他人帳戶從事詐欺犯行，早為傳播媒體廣為報導，
      被告為有社會經驗之成年人，自可預見提供金融帳戶之存
      摺、金融卡等物供他人使用，可能幫助詐欺犯既遂詐欺犯
      行並逃避查緝，而被告申請上開帳戶後不供己使用，反交
      付在報紙刊登廣告收購帳戶存摺、金融卡，素不相識之不
      知名自稱姓嚴之成年男子，並收取每個帳戶500 元之價金
      ，顯違常情，足認被告就收購者可能以其所提供之帳戶供
      詐欺犯罪所用，應有預見，而容任其發生，不違背其本意
      ，其有幫助詐欺之不確定故意，至為灼然。
（三）被告甲○○既將其上開二帳戶之存摺、提款卡及身份證影
      本交付與不詳姓名自稱姓嚴之成年男子，且詐欺者已經使
      用該二帳戶，並於得手後，將詐欺所得金額提領，則被告
      甲○○幫助連續詐欺之情，事證明確，被告犯行堪以認定
      。
（四）核被告甲○○基於幫助之意思，出售其上開二本存摺及金
      融卡，協助收購者使用被告所有之上開帳戶及金融卡事宜
      ，而對於正犯即收購者犯詐欺罪資以助力，被告甲○○所
      為係基於幫助普通詐欺之犯意而參與構成要件以外之犯行
      ，應係犯幫助普通詐欺，（按本件正犯只有二次犯行，並
      無證據足證其是賴詐欺維生，尚難論以常業詐欺罪）。檢
      察官起訴書認被告係幫助常業詐欺，起訴法條尚有未洽，
      應予變更。被告甲○○幫助之詐欺者，二次犯行時間緊接
      ，犯罪構成要件相同，顯係基於概括之犯意為之，為連續
      犯以一罪論。被告甲○○既為幫助犯，應成立幫助連續詐
      欺一罪，惟應依正犯之刑，減輕其刑。被告甲○○部分並
      先加重後減輕。
（五）原審據以論科，固非無見。惟查，本件被告將其所有前開
      二金融帳戶存摺、提款卡出售供收購者使用，嗣收購者卻
      對被害人乙○○為詐欺犯行，並命被害人乙○○匯款100,
      000元至被告所出售之安泰商業銀行板橋分行第00000-00
      00000-00號帳戶內，被告就其出售所有之存款帳戶存摺及
      提款卡供他人使用，被告應僅成立幫助詐欺罪，（被害人
      乙○○於警訊時亦稱是被詐欺，並未說其是被恐嚇。）檢
      察官亦起訴被告此部分犯詐欺罪嫌，原審認被告應成立幫
      助恐嚇取財罪、幫助他人掩飾因自己重大犯罪所得財物罪
      ，自有未合（詳如後述）。被告上訴意旨，仍執陳詞否認
      犯行，雖無理由，然原判決既有上開可議之處，自應由本
      院撤銷改判。爰審酌被告貪圖不法利益，出售銀行帳戶予
      犯罪集團幫助行騙他人，並參酌其犯罪手段、方法、犯罪
      所生之危害、犯後態度及其他一切等情狀，量處有期徒刑
      6月，並諭知易科罰金之折算標準，以資懲警。
（六）公訴人另以：被告甲○○前開行為同時涉有洗錢防制法之
      罪嫌等情。惟按洗錢防制法第1 條規定為防制洗錢，追查
      重大犯罪，特制定本法，該法第3 條則列舉重大犯罪之法
      條，而刑法第339條第1項之普通詐欺罪並不在其內，是被
      告所為自不能構成洗錢防制法之罪行，而無同法第9條第2
      項規定之適用餘地。原審併予論科尚有未合，被告此部分
      犯罪應屬不能證明，本應為無罪之諭知，惟因公訴意旨認
      被告此部分犯嫌與前開論罪科刑部分，有裁判上一罪關係
      ，爰不另為無罪判決之諭知。
據上論斷，應依刑事訴訟法第369條第1項前段、第364條、第299
條第1項前段、第300條，刑法第30條、第339條第1項、第56條、
第41條第1項前段、第47條、罰金罰鍰提高標準條例第1條前段、
第2條，判決如主文。
本案經檢察官劉斐玲到庭執行職務。
中    華    民    國    95    年    1    月    12    日
                  刑事第十一庭審判長法  官 張連財
                                    法  官 林明俊
                                    法  官 楊照男
以上正本證明與原本無異。
檢察官如不服本判決，應於收受送達後十日內向本院提出上訴書
狀，其未敘述上訴之理由者並得於提起上訴後十日內向本院補提
理由書（均須按他造當事人之人數附繕本）。
被告不得上訴。
                                    書記官 陳秋雄
中    華    民    國    95    年    1    月    12    日
附錄：本案論罪科刑法條全文
中華民國刑法第339條
(普通詐欺罪)
意圖為自己或第三人不法之所有，以詐術使人將本人或第三人之
物交付者，處5年以下有期徒刑、拘役或科或併科1千元以下罰金
。
以前項方法得財產上不法之利益或使第三人得之者，亦同。
前二項之未遂犯罰之。


司法院資訊處製作；財團法人民間司法改革基金會備份。
